【裁判字號】    90,上更(一),77
【裁判日期】    900516
【裁判案由】    違反毒品危害防制條例
【裁判全文】
臺灣高等法院高雄分院刑事判決                    九十年度上更(一)字第七七號
    上  訴  人  臺灣高雄地方法院檢察署檢察官
    上  訴  人
    即  被  告  甲○○
    指定辯護人  本院公設辯護人  孫妙岑
右上訴人因被告違反毒品危害防制條例案件，不服臺灣高雄地方法院八十八年度訴字
第八三一號，中華民國八十九年三月十三日第一審判決（起訴案號：臺灣高雄地方法
院檢察署八十七年度偵字第二六七四三號），提起上訴，經判決後由最高法院發回更
審，本院判決如左：
    主    文
原判決關於甲○○部分撤銷。
甲○○連續轉讓第一級毒品，處有期徒刑壹年肆月。
    事    實
甲○○於民國七十九年、八十年、八十二年間，曾因恐嚇、違反麻醉藥品管理條例及
施用毒品前科，經台灣高雄地方法院分別判處八月、六月、八月、十月、二年三月，
、三年四月，最後於八十七年十一月十七日縮刑執行期滿（八十四年年六月廿七日縮
短刑期提前釋出獄，假釋保護管束期間係八十四年六月廿七日至八十七年十一月廿一
日止）執行完畢，仍在假釋期間，竟不知悔改，明知海洛因係第一級毒品，竟基於轉
讓第一級毒品之概括犯意，先於民國八十七年十一月十五日凌晨二時許，在其高雄市
前鎮區西甲南巷一０二號住處，將已呈液體狀之第一級毒品海洛因約０．０三西西（
原審誤載為公克）無償轉讓予友人黃順嘉（施用毒品部分，業經原審判處罪刑確定在
案）施用一次，繼之於同年月十七日上午某許，在高雄市○鎮區○○路旁之勞工公園
附近某處，無償轉讓第一級毒品海洛因約半小包（重量不詳，原判決誤載為０．０五
公克）予友人吳進智施用一次。嗣於同日上午十時許，甲○○與黃順嘉在高雄市前鎮
區○○○路一六五號ＡＴＡ遊藝場內打電動玩具，為警臨檢查獲，並扣得甲○○所有
海洛因十五包（合計淨重共一．八公克，包裝重三．九公克，平均純度十八．八四百
分比，純質淨重０．三四公克）。案經高雄市政府警察局移送臺灣高雄地方法院檢察
署檢察官偵查起訴。
    理    由
一、訊據上訴人即被告甲○○固對前揭將海洛因交予吳進智吸食之事實坦認不諱，惟
    矢口否認轉讓海洛因予黃順嘉之犯行，辯稱係因吳進智先拿海洛因借伊，待伊買
    入海洛因後，始返還吳進智；伊未提供海洛因予黃順嘉云云。經查：
(一)、被告轉讓海洛因予黃順嘉一次之事實，已據被告於原審中供承：「是在查獲前二
    天在我家，那次忘記拿了多少給他（指黃順嘉），也沒有向他要錢，是順嘉向我
    要的」等語（原審卷第一六五頁正面），復據證人黃順嘉迭為證述：「我向他要
    的，他沒有向我收費」（偵查卷第三十七頁背面）、「我的海洛因是於案發前二
    天跟甲○○拿的，他只給我一次，時地為深夜二點多，在他家裡，那次給我大約
    ０．五針筒三格，約為０．０三公克（應為西西之誤），他並沒有向我收錢，那
    是晚上毒癮發作才向他拿的」（原審卷第八十七頁背面）、「（鄭某是否給你二
    次海洛因？）只有給我一次」（原審卷第九十七頁背面）、「（他共提供海洛因
    給你幾次？）一次」（原審卷第一六五頁正面）、「（他共提供海洛因給你幾次
    ？）一次：：我藥癮發作時他曾經免費提供一點海洛因給我，只有一次」（本院
    八十九年度上訴字第五九六號卷第四十九頁、第八十一頁、第一九一頁）、「我
    從來沒有向甲○○買過海洛因，只有在八十七年十一月十七日案發當天（應為案
    發前二日之誤）在甲○○的家向他索取海洛因，用針筒注射量大約０‧０三西西
    ，甲○○並沒有向我拿錢，當時他給我施打的海洛因已經是液體的，不是粉末狀
    的」等語在卷，彼此供證事實，無論時間、地點及未索取代價等情節均互核相符
    ，尤其證人黃順嘉於本院最後一次接受訊問時，已事隔案發當時二年餘，猶能清
    晰、明確指稱當時所取得之海洛因已呈液體狀、用針筒注射量約０‧０三西西等
    情，復與其於原審供述大約０‧五針筒三格、約為０‧０三公克（應為西西之誤
    ）之犯罪細節前後一致。且證人黃順嘉於八十七年十一月十七日經警查獲並採集
    尿液送驗，亦確檢出嗎啡陽性反應，此有高雄市政府衛生局八十七年十二月四日
    高衛試煙字第Ｇ－四九五號煙毒尿液檢驗成績書一紙在卷可憑（原審卷第一七四
    頁、第一七七頁），是被告之自白與證人黃順嘉之證詞及尿液檢驗之結果相符，
    堪信為真實。被告嗣後翻異前詞，否認提供海洛因予黃順嘉，核與其餘客觀證據
    不符，要屬卸責之詞，無足採信。至證人黃順嘉雖曾於偵查中供述被告提供其施
    用海洛因共二次（偵查卷第三十七頁背面），惟為被告所否認，且證人黃順嘉嗣
    後亦已改稱偵查筆錄中記載之次數有誤，應僅有一次等語（本院九十年三月二十
    九日調查筆錄參照），此外，證人黃順嘉於偵查中亦未就另次轉讓之時間、地點
    及情節詳加敘述，復無其他證據足資佐證，自難僅憑業據翻供之證詞逕行推定被
    告此部分之犯罪事實。從而，自僅堪認定被告於八十七年十一月十五日凌晨二時
    許轉讓海洛因予黃順嘉一次之犯行。
(二)、被告轉讓海洛因予吳進智一次之事實，亦據被告迭為坦承：「（你有賣海洛因給
    吳進智、『順猴』、『秀秀』等人？）他們向我要，我給他們的，沒有向他們拿
    錢，我只會給吳進智而已，其他的人我都不認識」（偵查卷第二十三頁背面）、
    「那時為凌晨五點多，剛好被吳進智碰到，地點為勞工公園，他就向我要，因為
    我買了十七包，我只給他半包，除此之外，沒有給他過：：：半包自己施用完了
    ，而另外一包倒在另一包比較大的袋子裡」（原審卷第八十六頁背面）、「（買
    海洛因後，幾點至勞工公園？）早上七、八點，停留五至十分鐘，當時在那邊用
    藥：：（在那邊有無遇到吳進智？）從勞工公園要走至電玩店時，在修文街有遇
    到他，他向我要海洛因，時間不清楚，我當時給他半包海洛因，未向他收款」（
    原審卷第一二０頁）、「是吳進智先前免費借我海洛因，當天我只是還他」（本
    院八十九年度上訴字第五九六號卷第八十頁）、「吳進智的部分是我還給他的，
    而不是販賣給他的」（本院九十年五月二日辯論筆錄參照）等語在卷，復據證人
    吳進智所證稱：「我沒有向被告買海洛因，但我在八十七年間有向被告索取海洛
    因施用，當時是在高雄市○○路路旁向他索取過海洛因，我是索取來自己施用，
    當時他給我的量是一次的施用量，他沒有向我拿錢，因為我跟他弟弟感情很好」
    等語（本院九十年四月十二日調查筆錄參照），彼此供證內容，就轉讓海洛因之
    時間、地點雖些微出入，惟因與案發當時已事隔年餘，二人之記憶有所模糊，自
    屬難免，然既就被告於中山路旁之勞工公園附近無償轉讓海洛因半包予吳進智施
    用一情，互核相符，且證人吳進智確有施用毒品海洛因之前科紀錄，此有其全國
    前案紀錄表及原審八十八年度毒聲字第七０六六號、第八一八三號裁定各一份在
    卷可稽（本院八十九年度上訴字第五九六號卷），益證被告之自白非虛。此外，
    復有淨重一．八公克之白色粉末十五包扣案可稽，足見被告確有來源可供其轉讓
    無訛，而該扣案粉末經法務部調查局鑑定結果，確係毒品海洛因無訛，此有該局
    八十七年十二月十一日000000000號鑑定通知書一紙在卷可稽（偵查
    卷第三十五頁）。職是，被告所供承曾無償提供半包海洛因（重量不詳）予吳進
    智一次，應屬真實，堪予採信。至被告雖辯稱係因證人吳進智先借其海洛因，始
    於該日返還吳進智云云，惟被告於警偵訊中未如是抗辯，更未經證人吳進智證實
    ，已有可疑，又縱其所辯可採，該借貸、返還他人施用之行為仍屬轉讓，自難藉
    此抗辯解免刑責。
(三)、至被告於警訊時固供稱：「我都是賣給吳進智（約六十三年次）、綽號『富仔』
    、『順猴』、『三百」、『秀秀』、『林明進』等人，時間跟次數我已不記得了
    ，但都是在我家賣給他們的，每次都是賣一小包，每包零點一公克，每包新臺幣
    （下同）一千元，我都是原價賣給他們，沒賺錢，因為他們沒有地方買」（警訊
    卷），且證人即製作筆錄之員警許忠義亦證述：「我製作筆錄時，鄭某並無毒癮
    發作，我也有提示筆錄給他看，是鄭某自己說的」等語（原審卷第一二０頁），
    是公訴人起訴亦認被告涉有販賣海洛因第一級毒品犯行。惟細譯上開被告警訊所
    述，並非自承意圖營利而販賣，蓋其所指之販賣，係收取原價，並未賺取差價，
    而販賣海洛因，須以營利為目的，將海洛因販入或賣出，始得成立（最高法院八
    十一年台上字第二四０七號判決參照），倘以無償讓與或以原價或低於原價轉讓
    他人者，並無營利意圖，法律有處罰轉讓行為即應依轉讓論擬，尚難依販賣罪論
    處，是依被告警訊之所述，其動機係出於吳進智等人無處購買海洛因，故以原價
    交付，應無營利意圖，是被告非屬自白販賣海洛因以營利，至為顯然。況被告嗣
    於偵查中即否認前詞，供稱僅無償提供海洛因予吳進智等語（偵查卷第十五頁背
    面、第二十三頁背面），於原審審理中亦否認警訊所述，供述僅無償提供海洛因
    予吳進智及黃順嘉等語（原審卷第八十六頁背面），前已述之，綜其歷次供述，
    均未述及交付海洛因予他人因而獲利。至扣案之海洛因固分為十五小包而可疑為
    便利販賣之用，惟亦有可能係被告向他人購入之際即分為十五小包，或為便於自
    己施用或以原價無償轉讓友人施用而分包包裝，既有前開各種可能性存在，當不
    得逕認被告身上扣得之十五包海洛因必係以販賣為唯一目的而推定其犯罪事實，
    況扣案之海洛因重量不及二公克，數量可說微少，客觀上亦難據以認定必與販賣
    意圖相關，是自難僅憑被告上開警訊陳述，即認定其有販賣海洛因，或有償轉讓
    海洛因予「、綽號『富仔』、『順猴』、『三百」、『秀秀』、『林明進』」等
    人之情事，附此敘明。
(四)、綜上所述，被告分別轉讓海洛因予黃順嘉及吳進智各一次之事實已堪認定，其翻
    異前詞所辯，與其餘客觀證據所示情形不符，洵屬事後卸責之詞，不足採信。其
    連續轉讓第一級毒品海洛因之犯行，事證已臻明確，自堪認定。
二、核被告所為，係犯毒品危害防制條例第八條第一項之轉讓第一級毒品罪。公訴人
    認被告所為係犯毒品危害防制條例第四條第一項之販賣第一級毒品罪，尚有未洽
    ，惟其基本社會事實同一，本院自得審究，並變更起訴法條，附此敘明。被告持
    有第一級毒品之低度行為，為轉讓之高度行為所吸收，不另論以持有第一級毒品
    罪。又被告先後二次轉讓海洛因之行為，時間緊接，所犯犯罪構成要件相同，顯
    係基於概括之犯意反覆為之，為連續犯，應依刑法第五十六條之規定，僅論以一
    罪。公訴意旨另以被告販賣海洛因予年籍不詳之「富仔」、「順猴」、「林明進
    」等人，並以一萬五千元之代價，販入海洛因十五包，欲販賣不詳姓名之人，因
    認被告另涉犯販賣第一級毒品罪嫌云云，惟此部分尚乏證據足資證明，業已詳述
如前，然公訴人認此部分與上開起訴並論罪科刑部分（即販賣變更法條後之轉讓
    行為）為連續犯之裁判上一罪關係，爰不另為無罪之諭知。另起訴事實雖敘及被
    告「多次」提供海洛因予黃順嘉以為二人共同販賣海洛因之代價，故未另行認定
    被告無償提供海洛因與黃順嘉，但其交付施用之事實，已於起事實中載明，且此
    部分犯行又與被告無償提供海洛因予吳進智部分為連續犯之裁判上一罪之關係，
    自仍為起訴範圍，本院自得併予審判；又被告迭為販入海洛因（含最後被查獲之
    十五小包該次販入行為），嗣又交付海洛因予吳進智之事實，公訴人認係與黃順
    嘉共同正犯（唯其係認均有營利之販賣意圖，已為本院所不採），衡諸本件卷證
    ，被告與黃順嘉之間既是基於轉讓目的而有海洛因之交付，又無證據足認被告交
    付海洛因予吳進智之事實，黃順嘉有何共同犯意聯絡與行為分擔，尚難認被告轉
    讓海洛因毒品予吳進智之事實，黃順嘉為共同正犯，本院爰不予併認之，均附此
    敘明。被告上開犯罪事證既明，原法院對其論罪科刑，固非無見。惟查：(一)本件
    公訴人係起訴被告販賣海洛因，原法院逕變更起訴法條認被告僅係轉讓犯行，然
    對於被告如何未有販賣犯行，則隻字未提（按原判決僅就黃順嘉無販賣犯行一節
    詳論），自有理由不備之情；(二)本件公訴人起訴事實有載及被告與黃順嘉共同販
    賣海洛因予吳進智一節，經審認結果，認係被告一人轉讓而非販賣，然原審僅於
    判決理由中論述黃順嘉未共同販賣之理由，但就是否共同轉讓一節即略而未提，
    即逕認係告一人單獨負轉讓毒品予吳進智之刑責，亦有理由不備；(三)又原審判決
    主文所處被告之刑度為有期徒刑「壹月肆月」，顯有違誤；(四)原判決事實欄載明
    被告轉讓毒品二次，於判決刑度審酌理由中又載稱「僅轉讓一次」，前後自有矛
    盾。原審檢察官執上開(一)之瑕疵以為上訴意旨，自有理由，且原判決又有上開(二)
    、(三)、(四)之瑕疵，自應由本院就甲○○部分撤銷改判（被告上訴意旨否認犯罪則
    無理由）。審酌被告素行不良，曾有恐嚇、違反麻醉藥品管理條例及施用毒品前
    科，此有臺灣高等法院被告全國前案紀錄表可參，仍不知悔改，再犯本件犯行，
    惡性非輕，惟念其僅轉讓二次，情節非重等一切情狀，量處有期徒刑一年四月。
    至扣案之海洛因十五包，係被告施用海洛因所用之物，尚不因其偶另有轉讓犯行
    ，即認該持有中之毒品即係供轉讓所用，自與本件轉讓海洛因犯行無涉，故於本
    案中不予宣告沒收銷燬。
三、同案被告黃順嘉部分業已於本院更審前確定，附此敘明。
據上論結，應依刑事訴訟法第三百六十九條第一項前段、第三百六十四條、第二百九
十九條第一項前段、第三百條，毒品危害防制條例第八條第一項，刑法第十一條前段
、第五十六條，判決如主文。
本案經檢察官董明正到庭執行職務。
中      華      民      國    九十      年      五      月     十六     日
                              臺灣高等法院高雄分院刑事第八庭
                                  審判長法官  郭雅美
                                        法官  張盛喜
                                        法官  洪兆隆
右正本證明與原本無異。
如不服本判決，應於判決送達後十日內向本院提出上訴狀，其未述理由者並應於提
出上訴狀後十日內向本院補提理由書（應附繕本)。
                                      書記官  葉淑華
中    華    民    國      九十      年       五       月     十  八     日
附錄本判決論罪之法條：
毒品危害防制條例第八條第一項
轉讓第一級毒品者，處一年以上七年以下有期徒刑，得併科新臺幣一百萬元以下罰金
。
                                                         Ｆ


司法院資訊處製作；財團法人民間司法改革基金會備份。
